【裁判字號】    99,家訴,88
【裁判日期】    990707
【裁判案由】    履行協議
【裁判全文】
臺灣板橋地方法院民事判決              99年度家訴字第88號
原      告  丙○○
被      告  甲○○
上列當事人間請求履行離婚協議事件，本院於中華民國99年6 月
23日言詞辯論終結，判決如下：
    主    文
被告應給付原告新台幣伍佰萬伍仟元及自民國九十九年五月五日
起至清償日止，按年息百分之伍計算之利息。
訴訟費用由被告負擔。
本判決於原告以新臺幣壹佰陸拾陸萬捌仟元為被告供擔保後，得
假執行。
    事實及理由
一、原告主張：
(一)兩造於民國90年9 月30日結婚，育有一女即長女乙○○（91
    年5 月31日生）。惟被告於婚後即縱情聲色場所在外流連忘
    返，疏於照顧家庭，每遇酒醉即發酒瘋，擾亂家庭和諧，更
    動手毆打原告。原告當時姑念稚女年幼，希長女能在完整家
    庭下成長而隱忍。惟隨時間經過，終究無法避免雙方婚姻之
    嚴重破綻，兩造遂於96年3月1日協議兩願離婚，並完成登記
    。
(二)雙方協議離婚斯時，曾約定：「男方每月支付女方新台幣（
    下同）3萬5000元之長女生活費用，迄至乙○○年滿20歲為
    止。乙○○就學學費均由男方支付至其完成學業為止。」雙
    方簽訂離婚協議書後初期，被告係以現金直接交付予原告，
    但時有拖欠2至3個月後，才又分次或一次付完之情形。原告
    見狀警覺欠缺保障，遂於98年8月8日針對上開離婚協議書第
    3條內容補充約定支付方式，被告亦簽名同意下列內容，即
    ：被告同意將每月應支付之3萬5000元，於6日匯入原告指定
    銀行帳號，若不依協議內容給付，則視同全部到期。詎被告
    竟自99年2 月起即未依協議約定支付原告有關子女之扶養費
    ，期間原告曾數次電話簡訊通知被告支付，甚且寄發存證信
    函予被告，請求被告依約履行，惟被告均置若罔聞，毫不理
    會。鑑於長女乙○○除日常基本生活必須費用外，尚有課業
    輔導、安親美語班費用，全賴被告每月之扶養費支應，而原
    告係自長女幼小時即全職細心照料，至今已脫離社會職場過
    久，且因自身學經歷及大環境就業市場之不景氣，多方尋覓
    方得到一份臨時派遣工作，每月僅有最低基本工資收入，實
    則入不敷出。茲因被告毀棄其先前承諾不願履約，原告迫不
    得已，爰依據離婚協議書第3 條及長女乙○○扶養費及教育
    費給付同意書之約定，請求被告一次給付自99年2 月起至長
    女乙○○（91年5 月31日生）年滿20歲（111 年5 月31日成
    年）止之全部扶養費，共計518 萬元整（計算式：35000 ×
    148 月＝0000000 ）。又被告於本件訴訟中，於99年6 月23
    日給付17萬5000元，因此減縮聲明為請求被告給付500 萬50
    00元。
(三)依離婚協議書第4條所約定，被告願給付原告255萬元，自96
    年3 月10日始，每月給付21萬2500元，至全部清償為止，現
    兩人共有座落台北縣板橋市○○街112號5樓之房屋歸被告所
    有，原告同意於前開款項收取完畢後，立即將應有部分二分
    之一移轉予被告。其後被告確有給付原告超過255 萬元之款
    項，但離婚後還有其他債務產生，被告所給付之款項於清償
    其他債務後，實則還有95萬元沒有兌現，99年2 月7 日被告
    曾表示等95萬元處理好後國泰街的房子再過戶給被告，原告
    並沒有違背協議，就此部分原告曾聲請支付命令，被告亦無
    提出異議。並聲明：（一）被告應給付原告500 萬5000元，
    暨自起訴狀繕本送達翌日起至清償日止，按年息百分之五計
    算之利息。（二）原告願供擔保，請准宣告假執行。
二、被告方面：
(一)依離婚協議書第4條約定，在被告給付原告255萬元後，原告
    應將台北縣板橋市○○街112號5樓房屋其應有部分二分之一
    移轉登記給被告，但原告違反約定未移轉給被告，乃原告違
    約在先。
(二)有關離婚協議書第4條所約定之255萬元款項，被告尚有95萬
    元未給付原告。
(三)被告確實自99年2 月起未給付子女扶養費，被告現無能力給
    付，因被告每月要負擔40幾萬元費用，不是被告不願意支付
    ，被告很愛女兒。
(四)有關99年2月至6月之費用，共計17萬5000元，被告已匯款予
    原告。並聲明：請求駁回原告之訴及其假執行之聲請。
三、本院當庭協議簡化整理兩造本件事實上及法律上之爭點如下
    ：
(一)確認原告請求權基礎，如卷附書狀及以前筆錄所特定之型態
    。
(二)就原告請求權之原因事實所主張之證據方法如卷附物證。
四、原告主張之前開事實，業據原告提出離婚協議書、長女乙○
    ○扶養費及教育費給付同意書等影本各1 件、戶籍謄本2 件
    為證。被告對該離婚協議書、長女乙○○扶養費及教育費給
    付同意書之真正及其自99年2 月起未依約給付子女扶養費等
    事實，均不爭執。惟辯稱：依離婚協議書第4 條約定，被告
    給付原告255 萬元後，原告應將台北縣板橋市○○街112 號
    5 樓房屋其應有部分二分之一移轉登記給被告，但原告違反
    約定未移轉給被告，乃原告違約在先；且被告現無給付能力
    云云。惟查，有關離婚協議書第4 條係約定，被告願給付原
    告255 萬元，自96年3 月10日始，每月給付21萬2500元，至
    全部清償為止，原告同意於前開款項收取完畢後，立即將系
    爭房屋應有部分二分之一之權利移轉予被告，此有離婚協議
    書影本附卷可證，並為兩造所不爭執。茲被告既自承尚有95
    萬元未給付原告，則條件尚未成就，原告自無移轉系爭房屋
    之應有部分予被告之義務。再者，被告名下尚有多筆房產，
    此亦為被告所不爭執，顯見被告並非無經濟能力。是被告辯
    稱原告違反約定在先及其現無給付能力云云，均非可採。是
    本院綜上事證，自堪信原告之主張為真實。
五、按兩造於96年3 月1 日所簽訂之離婚協議書第3 條約定：被
    告願每月支付原告3 萬5000元之長女生活費用，迄至乙○○
    年滿20歲為止。乙○○就學學費均由被告支付至其完成學業
    為止。嗣於98年8 月8 日復對上開離婚協議書第3 條內容補
    充約定「長女乙○○扶養費及教育費給付同意書」，兩造約
    定被告若不依協議內容給付，則視同全部到期。被告既未依
    協議內容給付，則原告請求被告一次給付全部費用，自屬有
    據。兩造之女乙○○，係91年5 月31日生，迄至111 年5 月
    31日成年，自99年2 月起至111 年5 月31日止，共計148 月
    ，每月應給付3 萬5000元，是被告應給付518 萬元（計算式
    ：35000 ×14 8月＝0000000 ）。又被告於本件訴訟中，於
    99年6 月23日給付17萬5000元，故被告尚應給付500 萬5000
    元。從而，原告依前開離婚協議書第3 條及長女乙○○扶養
    費及教育費給付同意書之約定，請求被告給付500 萬5000元
    ，及自起訴狀繕本送達被告之翌日起即99年5 月5 日起至清
    償日止，按年息百分之5 計算之利息，為有理由，應予准許
    。原告陳明願供擔保，聲請為假執行之宣告，經核無不合，
    爰酌定如主文所示之相當擔保金額准許之。
六、訴訟費用負擔之依據：民事訴訟法第78條。
中    華    民    國    99    年    7    月    7      日
                  家事庭    法  官  毛崑山
以上正本係照原本作成
如對本判決上訴，須於判決送達後20日內向本院提出上訴狀（並
應繳納上訴費用及附繕本）
中    華    民    國    99    年    7    月    7      日
                            書記官  廖宮仕

司法院資訊處製作；財團法人民間司法改革基金會備份。
